【裁判字號】    97,台上,4221
【裁判日期】    970904
【裁判案由】    違反毒品危害防制條例
【裁判全文】
最高法院刑事判決            九十七年度台上字第四二二一號
上  訴  人  甲○○
選任辯護人  施正國律師
上列上訴人因違反毒品危害防制條例案件，不服台灣高等法院中
華民國九十七年六月十二日第二審更審判決（九十七年度上更(一)
字第一一六號，起訴案號：台灣新竹地方法院檢察署九十五年度
偵字第四０六九、四０八九、六四五六、七０六三號，九十六年
度偵字第七九八號），提起上訴，本院判決如下：
    主  文
原判決關於附表二所示共同販賣第二級毒品（十四次）部分撤銷
，發回台灣高等法院。
    理  由
本件原判決認定上訴人甲○○與其男友李鼎文（未經起訴）及數
名不詳姓名成年男子共同基於販賣第二級毒品安非他命牟利之犯
意聯絡，自民國九十四年十月十九日起至九十五年十二月二十一
日止，以上訴人所有門號0000000000號及彭裕明所有
門號0000000000號行動電話為聯絡工具，販賣安非他
命予向秋華、黃建嵐、王文星、陳炳煌、莊文富、鄭黃金、范俊
銓、陳禮芳等人，詳如原判決附表二所示等情。因而撤銷第一審
判決，改判論處上訴人共同販賣第二級毒品罪刑（共十四罪，詳
如原判決附表二所示，其中編號二至十四各罪均為累犯）。固非
無見。
惟查（一）認定事實所憑之證據，須實際存在，就該案卷宗不難
考見者，始克當之。倘判決書內所記載之證據，與卷宗內筆錄或
文件之內容不相適合，則其判決之根據，實際上並不存在，自屬
採證違法。原判決理由記載：證人莊文富之警詢陳述，當事人及
辯護人知有刑事訴訟法第一百五十九條第一項不得為證據之情形
，但未於言詞辯論終結前聲明異議，依同法第一百五十九條之五
規定，視為同意作為證據。審酌該言詞陳述作成時並無非出於自
由意志或證明力顯然過低之瑕疵等情況，認為適當，應得為證據
等語（見原判決第三頁倒數第三至七行）。惟上訴人及其選任辯
護人於原審審理時或具狀或於準備程序、審理程序以言詞主張被
告以外之人於警詢所為審判外之陳述無證據能力（見原審卷第七
一、八一、一一四頁背面）。原判決以上訴人未於言詞辯論終結
前聲明異議，認莊文富之警詢陳述有證據能力，並採為論罪之憑
據（見原判決第七頁倒數第五至八行），不無採證違法之情形。
（二）判決不問其為如何之種類，均須敘述理由，所謂理由，即
說明判決主文所由構成之根據，如未為記載，或主文與事實不相
符合，或記載前後抵觸，或一部不載理由，或主文與理由衝突，
均為判決不載理由，或所載理由矛盾，其判決當然違背法令。原
判決理由說明：扣案安非他命及磅秤等物，查扣時間與原判決附
表（下稱附表）二販賣時間未盡相同，然上訴人本係基於營利犯
意，販入大量安非他命後予以分裝，再販賣予向秋華等多人，因
而陸續被查獲，故凡販賣後被查扣之毒品與磅秤、分裝袋等與販
賣所用之物，皆應併列於查扣日前各次販賣毒品罪主刑項下予以
沒收銷燬或沒收等語（見原判決第一四頁倒數第六至一一行）。
如果無訛，惟原判決就附表一編號五所示於九十五年十一月三日
凌晨零時五分所查扣（見原判決第三頁第五至八行）之安非他命
九包（驗餘淨重一點零八三六公克，另有包裝袋）部分，卻於犯
罪時間在後之附表二編號十二（犯罪時間為九十五年十一月三日
下午五時）販賣毒品罪主刑項下予以宣告沒收銷燬，亦有理由矛
盾之違法。（三）毒品危害防制條例第十九條第一項固規定「犯
第四條至第九條、第十二條、第十三條或第十四條第一項、第二
項之罪者，其供犯罪所用或因犯罪所得之財物，均沒收之，如全
部或一部不能沒收時，追徵其價額或以其財產抵償之」。但共同
正犯之犯罪所得為現款時，因係合併計算，且於全部或一部不能
沒收時，以其財產抵償之，為避免執行時發生重複沒收、抵償之
情形，故各共同正犯之間係採連帶沒收主義，於裁判時應諭知連
帶沒收。原判決就上訴人共同販賣第二級毒品十四次部分，認上
訴人與其男友李鼎文及數名不詳姓名、年籍成年男子為共同正犯
，但對於共同販賣毒品所得之部分，並未採連帶沒收主義，對上
訴人諭知連帶沒收、抵償，亦有違誤。以上或為上訴意旨所指摘
，或為本院得依職權調查之事項，應認原判決關於附表二所示共
同販賣第二級毒品（十四次）部分仍有撤銷發回更審之原因。至
原判決關於上訴人被訴自九十五年七月一日起至同年十二月間販
賣第二級毒品甲基安非他命予黃建嵐、王文星、陳炳煌、鍾添龍
、莊文富、鄭黃金、陳禮芳部分，業經原審判決無罪確定，併予
敘明。
據上論結，應依刑事訴訟法第三百九十七條、第四百零一條，判
決如主文。
中    華    民    國  九十七  年    九    月    四    日
                      最高法院刑事第二庭
                          審判長法官  莊  登  照
                                法官  黃  一  鑫
                                法官  許  錦  印
                                法官  張  春  福
                                法官  林  俊  益
      本件正本證明與原本無異
                                      書  記  官
中    華    民    國  九十七  年    九    月    九    日
                                                      Ｅ
 附表二：
┌──┬──────────┬──────────────┐
│編號│    犯罪事實        │          宣告刑            │
├──┼──────────┼──────────────┤
│ 1  │94年10月19日下午6時 │有期徒刑7年2月，扣案安非他命│
│    │許，在新竹縣新埔鎮文│54包 (共淨重20.1519公克，驗 │
│    │華路11巷口，以3,000 │餘淨重20.0562公克，另有包裝 │
│    │元之價格，販賣安非他│袋)沒收銷燬，行動電話4支，分│
│    │命4包予向秋華。     │裝袋335個、磅秤2台沒收。安非│
│    │                    │他命20包 (共淨重3.9458公克，│
│    │                    │驗餘淨重3.9033公克，另有包裝│
│    │                    │袋)沒收銷燬，分裝袋81個沒收 │
│    │                    │。安非他命1包 (共淨重5.8380 │
│    │                    │公克，驗餘淨重5.7852公克，另│
│    │                    │有包裝袋)沒收銷燬。安非他命9│
│    │                    │包 (共淨重1.1408公克，驗餘淨│
│    │                    │重1.0836公克，另有包裝袋)沒 │
│    │                    │收銷燬。安非他命12包 (共淨重│
│    │                    │1.3505公克，驗餘淨重1.3265公│
│    │                    │克，另有包裝袋)沒收銷燬，分 │
│    │                    │裝袋41個、第0000000000號行動│
│    │                    │電話 (含SIM卡)沒收。新台幣  │
│    │                    │3,000元沒收，如全部或一部不 │
│    │                    │能沒收時，以其財產抵償之。  │
├──┼──────────┼──────────────┤
│ 2  │95年11月6日上午，在 │累犯，有期徒刑7年3月，扣案安│
│    │新竹縣竹北市○○○路│非他命12包 (共淨重1.3505公克│
│    │，以1,000元之價格， │，驗餘淨重1.3265公克，另有包│
│    │販賣安非他命1包予黃 │裝袋)沒收銷燬，分裝袋41個、 │
│    │建嵐。              │第0000000000號行動電話 (含SI│
│    │                    │M卡)沒收。新台幣1,000元沒收 │
│    │                    │，如全部或一部不能沒收時，以│
│    │                    │其財產抵償之。              │
├──┼──────────┼──────────────┤
│ 3  │95年11月26日上午，在│累犯，有期徒刑7年3月，扣案安│
│    │新竹縣竹北市○○○路│非他命12包 (共淨重1.3505公克│
│    │，以1,000元之價格， │，驗餘淨重1.3265公克，另有包│
│    │販賣安非他命1包予黃 │裝袋)沒收銷燬，分裝袋41個、 │
│    │建嵐。              │第0000000000號行動電話 (含SI│
│    │                    │M卡)沒收。新台幣1,000元沒收 │
│    │                    │，如全部或一部不能沒收時，以│
│    │                    │其財產抵償之。              │
├──┼──────────┼──────────────┤
│ 4  │95年11月4日晚間9時許│累犯，有期徒刑7年3月，扣案安│
│    │，在新竹縣北二高竹林│非他命12包 (共淨重1.3505公克│
│    │交流道附近，以3,000 │，驗餘淨重1.3265公克，另有包│
│    │元之價格，販賣安非他│裝袋)沒收銷燬，分裝袋41個、 │
│    │命1包予王文星。     │第0000000000號行動電話 (含SI│
│    │                    │M卡)沒收。新台幣3,000元沒收 │
│    │                    │，如全部或一部不能沒收時，以│
│    │                    │其財產抵償之。              │
├──┼──────────┼──────────────┤
│ 5  │95年11月7日下午1時許│累犯，有期徒刑7年3月，扣案安│
│    │，在新竹縣竹北市第五│非他命12包 (共淨重1.3505公克│
│    │公墓附近，以1,000元 │，驗餘淨重1.3265公克，另有包│
│    │之價格，販賣安非他命│裝袋)沒收銷燬，分裝袋41個、 │
│    │1包予陳炳煌。       │第0000000000號行動電話 (含SI│
│    │                    │M卡)沒收。新台幣1,000元沒收 │
│    │                    │，如全部或一部不能沒收時，以│
│    │                    │其財產抵償之。              │
├──┼──────────┼──────────────┤
│ 6  │95年12月2日晚間8時許│累犯，有期徒刑7年3月，扣案安│
│    │，在新竹縣竹北市，以│非他命12包 (共淨重1.3505公克│
│    │1,000元之價格，販賣 │，驗餘淨重1.3265公克，另有包│
│    │安非他命1包予陳炳煌 │裝袋)沒收銷燬，分裝袋41個、 │
│    │。                  │第0000000000號行動電話 (含SI│
│    │                    │M卡)沒收。新台幣1,000元沒收 │
│    │                    │，如全部或一部不能沒收時，以│
│    │                    │其財產抵償之。              │
├──┼──────────┼──────────────┤
│ 7  │95年12月11日下午2時 │累犯，有期徒刑7年3月，扣案安│
│    │許，在新竹縣竹北市，│非他命12包 (共淨重1.3505公克│
│    │以1,000元之價格，販 │，驗餘淨重1.3265公克，另有包│
│    │賣安非他命1包予陳炳 │裝袋)沒收銷燬，分裝袋41個、 │
│    │煌。                │第0000000000號行動電話 (含SI│
│    │                    │M卡)沒收。新台幣1,000元沒收 │
│    │                    │，如全部或一部不能沒收時，以│
│    │                    │其財產抵償之。              │
├──┼──────────┼──────────────┤
│ 8  │95年11月2日晚間10時 │累犯，有期徒刑7年3月，扣案安│
│    │許，在新竹縣竹北市，│非他命9包（共淨重1.1408公克 │
│    │以1,000元之價格，販 │，驗餘淨重1.0836公克，另有包│
│    │賣安非他命1包予莊文 │裝袋）沒收銷燬。安非他命12包│
│    │富。                │(共淨重1.3505公克，驗餘淨重 │
│    │                    │1.3265公克，另有包裝袋)沒收 │
│    │                    │銷燬，分裝袋41個、第00000000│
│    │                    │61號行動電話 (含SIM卡)沒收。│
│    │                    │新台幣1,000元沒收，如全部或 │
│    │                    │一部不能沒收時，以其財產抵償│
│    │                    │之。                        │
├──┼──────────┼──────────────┤
│ 9  │95年11月4日晚間6時許│累犯，有期徒刑7年3月，扣案安│
│    │，在新竹縣竹北市十興│非他命12包 (共淨重1.3505公克│
│    │里附近，以1,000元之 │，驗餘淨重1.3265公克，另有包│
│    │價格，販賣安非他命1 │裝袋)沒收銷燬，分裝袋41個、 │
│    │包予鄭黃金。        │第0000000000號行動電話 (含SI│
│    │                    │M卡)沒收。新台幣1,000元沒收 │
│    │                    │，如全部或一部不能沒收時，以│
│    │                    │其財產抵償之。              │
├──┼──────────┼──────────────┤
│ 10 │95年11月7日凌晨2時許│累犯，有期徒刑7年3月，扣案安│
│    │，在新竹縣竹北市十興│非他命12包 (共淨重1.3505公克│
│    │里附近，以1,000元之 │，驗餘淨重1.3265公克，另有包│
│    │價格，販賣安非他命1 │裝袋)沒收銷燬，分裝袋41個、 │
│    │包予鄭黃金。        │第0000000000號行動電話 (含SI│
│    │                    │M卡)沒收。新台幣1,000元沒收 │
│    │                    │，如全部或一部不能沒收時，以│
│    │                    │其財產抵償之。              │
├──┼──────────┼──────────────┤
│ 11 │95年11月7日中午12時 │累犯，有期徒刑7年3月，扣案安│
│    │許，在新竹縣竹北市光│非他命12包 (共淨重1.3505公克│
│    │明六路附近，以1,000 │，驗餘淨重1.3265公克，另有包│
│    │元之價格，販賣安非他│裝袋)沒收銷燬，分裝袋41個、 │
│    │命1包予鄭黃金。     │第0000000000號行動電話 (含SI│
│    │                    │M卡)沒收。新台幣1,000元沒收 │
│    │                    │，如全部或一部不能沒收時，以│
│    │                    │其財產抵償之。              │
├──┼──────────┼──────────────┤
│ 12 │95年11月3日下午5時許│累犯，有期徒刑7年3月，扣案安│
│    │，在新竹縣竹北市台元│非他命9包 (共淨重1.1408公克 │
│    │紡織廠附近，以1,000 │，驗餘淨重1.0836公克，另有包│
│    │元之價格，販賣安非他│裝袋)沒收銷燬。安非他命12 包│
│    │命1包予范俊銓。     │(共淨重1.3505公克，驗餘淨重 │
│    │                    │1.3265公克，另有包裝袋)沒收 │
│    │                    │銷燬，分裝袋41個、第00000000│
│    │                    │61號行動電話 (含SIM卡)沒收。│
│    │                    │新台幣1,000元沒收，如全部或 │
│    │                    │一部不能沒收時，以其財產抵償│
│    │                    │之。                        │
├──┼──────────┼──────────────┤
│ 13 │95年11月11日凌晨零時│累犯，有期徒刑7年3月，扣案安│
│    │許，在新竹縣義民廟附│非他命12包 (共淨重1.3505公克│
│    │近，以1,000元之價格 │，驗餘淨重1.3265公克，另有包│
│    │，販賣安非他命1包予 │裝袋)沒收銷燬，分裝袋41個、 │
│    │范俊銓。            │第0000000000號行動電話 (含SI│
│    │                    │M卡)沒收。新台幣1,000元沒收 │
│    │                    │，如全部或一部不能沒收時，以│
│    │                    │其財產抵償之。              │
├──┼──────────┼──────────────┤
│ 14 │95年12月21日下午1時 │累犯，有期徒刑7年3月，扣案安│
│    │許，在新竹市○○○路│非他命12包 (共淨重1.3505公克│
│    │、健美路口之10元商品│，驗餘淨重1.3265公克，另有包│
│    │商店，以1,000元之價 │裝袋)沒收銷燬，分裝袋41個、 │
│    │格，販賣安非他命1   │第0000000000號行動電話 (含SI│
│    │包予陳禮芳。        │M卡)沒收。新台幣1,000元沒收 │
│    │                    │，如全部或一部不能沒收時，以│
│    │                    │其財產抵償之。              │
└──┴──────────┴──────────────┘


司法院資訊處製作；財團法人民間司法改革基金會備份。
